【裁判字號】    97,訴,368
【裁判日期】    970930
【裁判案由】    違反毒品危害防制條例
【裁判全文】
臺灣嘉義地方法院刑事判決               97年度訴字第368號
公  訴  人  臺灣嘉義地方法院檢察署檢察官
被      告  甲○○
                    樓
上列被告因違反毒品危害防制條例案件，經檢察官提起公訴（97
年度毒偵字第246號、第717號、第728號），被告於準備程序中
就被訴事實為有罪之陳述，本院合議庭裁定由受命法官改依簡式
審判程序審理，判決如下：
    主  文
甲○○犯附表所示各罪，各處如附表所載之刑。應執行有期徒刑
壹年陸月，扣案之海洛因殘渣袋壹個沒收銷燬之，塑膠注射針筒
肆支沒收。
    犯 罪 事 實
一、甲○○前因施用毒品案件，經本院以96年度毒聲字第172號
    裁定送觀察、勒戒後，於民國96年7月2日因認無繼續施用毒
    品傾向而釋放，並經臺灣嘉義地方法院檢察署檢察官以96年
    度毒偵字第747號不起訴處分確定，詎仍不知悔悟，於前揭
    觀察、勒戒執行完畢釋放後5年內，復基於施用第1級毒品海
    洛因、第2級毒品甲基安非他命之各別犯意，於附表所示時
    間，以所載方式，施用海洛因3次（附表編號1、3、4）、甲
    基安非他命2次（附表編號2、5），並分別於附表所示時間
    為警查獲，另扣得甲○○所有之海洛因殘渣袋1個、已使用
    之塑膠注射針筒3支、未使用之塑膠注射針筒1支（附表編號
    1）、含去甲麻黃鹼成份顆粒1顆（附表編號3）等物，復均
    採集其尿液送驗，結果各呈如附表所示嗎啡（海洛因代謝物
    ）、甲基安非他命陽性反應，而悉上情。
二、案經嘉義市警察局第一、二分局、嘉義縣警察局水上分局報
    告臺灣嘉義地方法院檢察署檢察官偵查起訴。
    理  由
壹、程序事項
    本案於準備程序進行中，被告甲○○就被訴事實為有罪之陳
    述，且所犯係死刑、無期徒刑、最輕本刑為3年以上有期徒
    刑以外之罪，經本院告知簡式審判程序之旨，並聽取檢察官
    及被告之意見後，依刑事訴訟法第273條之1第1項之規定，
    裁定進行簡式審判程序，復依刑事訴訟法第273條之2規定，
    不適用證據提示、交互詰問及傳聞法則有關證據能力限制等
    規定，先予敘明。
貳、實體事項
一、前揭犯罪事實，業據被告於警詢、偵查中及本院準備程序、
    審理時供承不諱（見附表所示證據出處），又其於附表所示
    3次為警查獲後，均採集尿液送驗，由檢驗單位以酵素免疫
    分析法為初步檢驗，再以氣相層析質譜儀法確認檢驗，結果
    各呈嗎啡（海洛因代謝物）、甲基安非他命陽性反應乙情，
    此有高雄市立凱旋醫院濫用藥物尿液檢驗報告、代號與真實
    姓名對照表、採尿同意書、搜索票、搜索同意書、搜索扣押
    筆錄、扣押物品目錄表、扣押物品照片等件在卷為憑（見附
    表所示證據出處），檢驗方法已能排除偽陽性之可能。輔以
    文獻記載，一般可檢出尿液中含海洛因代謝物成分為施用海
    洛因後2至4日，甲基安非他命部分則為施用後1至5日，此有
    行政院衛生署管制藥品管理局91年10月3日管檢字第110436
    號函1份附卷可參（見本院卷第66、67頁），均徵被告確有
    於附表所示時間施用毒品，要屬無疑，此外，復有扣案被告
    所有之海洛因殘渣袋1個、已使用之塑膠注射針筒3支、未使
    用之塑膠注射針筒1支存卷為按，均堪為補強證據，足以擔
    保被告任意性自白與事實相符。另被告前因施用毒品案件，
    經送觀察、勒戒後，於96年7月2日因認無繼續施用毒品之傾
    向而釋放，並經臺灣嘉義地方法院檢察署檢察官以96年度毒
    偵字第747號不起訴處分確定，此有臺灣高等法院被告前案
    紀錄表、刑案資料查註紀錄表、全國施用毒品案件紀錄表、
    受觀察勒戒人毒品及前科紀錄簡列表各1份附卷足稽，其於
    觀察、勒戒執行完畢釋放後5年內，再犯本件施用毒品案件
    ，依法均應予追訴處罰。綜上所述，本件事證明確，被告犯
    行洵堪認定，應依法論科。
二、按海洛因、甲基安非他命分別為毒品危害防制條例第2條第2
    項第1款、第2款所定之第1級、第2級毒品，核被告所為，係
    犯毒品危害防制條例第10條第1項之施用第1級毒品罪、同條
    第2項之施用第2級毒品罪，其持有海洛因、甲基安非他命之
    低度行為，應各為施用之高度行為所吸收，均不另論罪。又
    所犯附表所示3次施用第1級毒品罪、2次施用第2級毒品罪，
    各行為獨立明顯可分，而為各別犯意，應分論併罰。爰審酌
    被告國中畢業之智識程度，前已因施用毒品案件，甫經觀察
    、勒戒執行完畢，仍再施用毒品多次，顯見其尚無戒毒之決
    心，況施用毒品除戕害自身健康外，對社會治安亦有潛在影
    響，然衡被告犯後坦承之態度、本件犯行之手段、方式、未
    造成他人實害、自承家中有父、母親、待業中等一切情狀，
    分別量處如主文所示附表所載之刑，並定其應執行之刑，以
    示懲儆。另因數罪併罰中之1罪，依刑法規定得易科罰金，
    若因與不得易科之他罪併合處罰結果而不得易科罰金時，原
    可易科部分所處之刑，自亦無庸為易科折算標準之記載，司
    法院大法官會議解釋第144號可資參照，被告所犯附表編號
    1、3、4之罪，各判處有期徒刑7月，不得易科罰金，是本件
    其餘各罪，即無庸為易科罰金之記載，附此說明。
三、按毒品危害防制條例第18條第1項規定，得諭知沒收銷燬，
    以查獲之毒品及專供製造或施用毒品之器具為限，固不及於
    毒品之外包裝，惟若外包裝與沾附之毒品無法析離，自應將
    外包裝併該毒品，諭知沒收並銷燬之（最高法院95年度臺上
    字第3739號判決、臺灣高等法院暨所屬法院96年法律座談會
    刑事類提案第18號研討結論參照），是本件扣得之海洛因殘
    渣袋1個，數量甚微，係被告施用海洛因後所餘，業據被告
    供承在卷，已徵該包裝袋中裝載之毒品無法與包裝袋析離，
    依前揭實務見解意旨，扣案之海洛因殘渣袋1個，應依毒品
    危害防制條例第18條第1項前段規定沒收銷燬之。另扣得已
    使用之塑膠注射針筒3支、未使用之塑膠注射針筒1支，係被
    告所有，供其施用海洛因及預備施用海洛因所用之物，亦據
    被告供明無訛，應依刑法第38條第1項第2款之規定，併諭知
    沒收。至於扣得白色顆粒1顆，經送憲兵司令部鑑定，檢出
    去甲麻黃鹼成分（驗前淨重0.2184公克，驗餘淨重0.1754公
    克），屬毒品危害防制條例第2條第2項第4款規定之第4級毒
    品，依同條例第18條第1項後段之規定，應由行政機關「沒
    入」銷燬，無從由本院諭知沒收銷燬，併以敘明。
據上論斷，應依刑事訴訟法第273條之1第1項、第299條第1項前
段，毒品危害防制條例第10條第1項、第2項、第18條第1項前段
，刑法第11條、第51條第5款、第38條第1項第2款，判決如主文
。
本案經檢察官陳昱奉到庭執行職務。
中    華    民    國    97    年     9    月    30    日
                  刑事第二庭  法  官  林青怡
上列正本證明與原本無異。
如不服本判決，應於判決送達後十日內向本院提出上訴狀，上訴
書狀依法應敘述具體理由，如未敘述具體理由者，應於上訴期間
屆滿後二十日內補提理由書於本院（均應附繕本）。告訴人或被
害人如對於本判決不服者，應具備理由請求檢察官上訴，其上訴
期間之計算係以檢察官收受判決正本之日期為準。
中    華    民    國    97    年     9    月    30    日
                              書記官  李佳惠
附錄論罪科刑法條
毒品危害防制條例第10條
施用第一級毒品者，處6月以上5年以下有期徒刑。
施用第二級毒品者，處3年以下有期徒刑。
【附表】被告甲○○本件犯行一覽表
┌──┬────┬──────┬─────┬───────┬──────┐
│編號│犯罪時間│犯        行│ 查獲時間 │證  據  出  處│論 罪  科 刑│
│    │及地點  │            │          │              │            │
├──┼────┼──────┼─────┼───────┼──────┤
│1   │97年1月 │以將海洛因置│97年1月26 │1.被告於警詢之│施用第一級毒│
│    │25日上午│於注射針筒摻│日上午3時 │  供述（見嘉義│品，處有期徒│
│    │8、9時許│水，注射身體│5分許，經 │  市政府警察局│刑柒月，扣案│
│    │，在嘉義│方式，施用海│警持搜索票│  第二分局嘉市│海洛因殘渣袋│
│    │縣水上鄉│洛因1次     │，在嘉義縣│  警二偵字第  │壹個沒收銷燬│
│    │柳鄉村柳│            │水上鄉柳鄉│  0000000000號│之，扣案注射│
│    │子林175 │            │村柳子林  │  卷第2至3頁）│針筒肆支沒收│
│    │之46號2 │            │175之46號 │2.高雄市立凱旋│。          │
│    │樓居所  │            │2樓居所處 │  醫院濫用藥物│            │
│    │        │            │查獲（97年│  尿液檢驗報告│            │
│    │        │            │1月26日上 │  （檢體編號：│            │
│    │        │            │午5時33分 │  2A970102）、│            │
│    │        │            │許採尿）  │  代號與真實姓│            │
│    │        │            │          │  名對照表、搜│            │
│    │        │            │          │  索票、搜索同│            │
│    │        │            │          │  意書、搜索扣│            │
│    │        │            │          │  押筆錄、扣押│            │
│    │        │            │          │  物品收據、扣│            │
│    │        │            │          │  押物品目錄表│            │
│    │        │            │          │  、扣押物品照│            │
│    │        │            │          │  片1張（見同 │            │
│    │        │            │          │  上警卷第8至 │            │
│    │        │            │          │  15頁）      │            │
│    │        │            │          │3.扣案海洛因殘│            │
│    │        │            │          │  渣袋1個，已 │            │
│    │        │            │          │  使用注射針筒│            │
│    │        │            │          │  3支、未使用 │            │
│    │        │            │          │  注射針筒1支 │            │
├──┼────┼──────┼─────┼───────┼──────┤
│2   │97年1月 │以將甲基安非│同編號1   │1.被告於警詢之│施用第二級毒│
│    │26日上午│他命燒烤後吸│          │  供述（同編號│品，處有期徒│
│    │5時33分 │食煙霧方式，│          │  1）         │刑月。    │
│    │許採尿回│施用甲基安非│          │2.高雄市立凱旋│            │
│    │溯120小 │他命1次     │          │  醫院濫用藥物│            │
│    │時內之某│            │          │  尿液檢驗報告│            │
│    │時許（應│            │          │  （檢體編號：│            │
│    │扣除為警│            │          │  2A970102）、│            │
│    │查獲後不│            │          │  代號與真實姓│            │
│    │可能施用│            │          │  名對照表（同│            │
│    │時間），│            │          │  編號1）     │            │
│    │在不詳地│            │          │              │            │
│    │點      │            │          │              │            │
├──┼────┼──────┼─────┼───────┼──────┤
│3   │97年1月 │以將海洛因置│97年1月30 │1.被告於警詢、│施用第一級毒│
│    │30日下午│於注射針筒摻│日晚上11時│  偵查之供述（│品，處有期徒│
│    │4時許， │水，注射身體│15分許，在│  見嘉義縣警察│刑柒月。    │
│    │在嘉義市│方式，施用海│嘉義縣水上│  局水上分局嘉│            │
│    │後厝仔28│洛因1次     │鄉寬士村15│  水警偵字第  │            │
│    │號之2住 │            │9號之15前 │  0000000000號│            │
│    │處前空地│            │查獲（97年│  卷第2至3頁；│            │
│    │        │            │1月30日晚 │  97年度毒偵字│            │
│    │        │            │上11時55分│  第246號卷第 │            │
│    │        │            │許採尿）  │  8、15頁）   │            │
│    │        │            │          │2.查獲照片3張 │            │
│    │        │            │          │  、扣押書、高│            │
│    │        │            │          │  雄市立凱旋醫│            │
│    │        │            │          │  院濫用藥物尿│            │
│    │        │            │          │  液檢驗報告（│            │
│    │        │            │          │  檢體編號：水│            │
│    │        │            │          │  A16）、憲兵 │            │
│    │        │            │          │  司令部刑事鑑│            │
│    │        │            │          │  識中心97年5 │            │
│    │        │            │          │  月2日憲直刑 │            │
│    │        │            │          │  鑑字第097000│            │
│    │        │            │          │  0598號鑑定書│            │
│    │        │            │          │  、真實姓名對│            │
│    │        │            │          │  照表（見同上│            │
│    │        │            │          │  警卷第5至7頁│            │
│    │        │            │          │  ；同上偵查卷│            │
│    │        │            │          │  第11、19頁；│            │
│    │        │            │          │  本院卷第16頁│            │
│    │        │            │          │  ）          │            │
│    │        │            │          │3.扣案顆粒1顆 │            │
│    │        │            │          │  （驗前淨重  │            │
│    │        │            │          │  0.2184公克，│            │
│    │        │            │          │  驗餘重0.1754│            │
│    │        │            │          │  公克，檢出第│            │
│    │        │            │          │  4級毒品去甲 │            │
│    │        │            │          │  麻黃鹼成分）│            │
├──┼────┼──────┼─────┼───────┼──────┤
│4   │97年4月 │以將海洛因置│97年4月3日│1.被告於警詢之│施用第一級毒│
│    │3日下午 │於注射針筒摻│下午4時20 │  供述（見嘉義│品，處有期徒│
│    │4時35分 │水，注射身體│分許，在嘉│  市政府警察局│刑柒月。    │
│    │許採尿回│方式，施用海│義市○○街│  第一分局嘉市│            │
│    │溯96小時│洛因1次     │166號前遭 │  警一偵字第  │            │
│    │內之某時│            │警查獲（97│  0000000000號│            │
│    │許（應扣│            │年4月3日下│  卷第3至4頁）│            │
│    │除為警查│            │午4時35分 │2.高雄市立凱旋│            │
│    │獲後不可│            │許採尿）  │  醫院濫用藥物│            │
│    │能施用時│            │          │  尿液檢驗報告│            │
│    │間），在│            │          │  、採尿同意書│            │
│    │不詳地點│            │          │  、尿液送驗姓│            │
│    │        │            │          │  名對照表（檢│            │
│    │        │            │          │  體編號1D9704│            │
│    │        │            │          │  02）（見同上│            │
│    │        │            │          │  警卷第1、7、│            │
│    │        │            │          │  9頁）       │            │
├──┼────┼──────┼─────┼───────┼──────┤
│5   │97年4月 │以不詳方式  │同編號4   │同編號4       │施用第二級毒│
│    │3日下午 │            │          │              │品，處有期徒│
│    │4時35分 │            │          │              │刑月。    │
│    │許採尿回│            │          │              │            │
│    │溯120小 │            │          │              │            │
│    │時內之某│            │          │              │            │
│    │時許（應│            │          │              │            │
│    │扣除為警│            │          │              │            │
│    │查獲後不│            │          │              │            │
│    │可能施用│            │          │              │            │
│    │時間），│            │          │              │            │
│    │在不詳地│            │          │              │            │
│    │點      │            │          │              │            │
└──┴────┴──────┴─────┴───────┴──────┘


司法院資訊處製作；財團法人民間司法改革基金會備份。
